臺灣桃園地方法院刑事判決　　　　　　　94年度訴字第1061號
公　訴　人　臺灣桃園地方法院檢察署檢察官
被　　　告　丙○○
選任辯護人　葉智幄律師
上列被告因家暴傷害案件，經檢察官提起公訴（94年度調偵字第
287 號），本院判決如下：
    主  文
丙○○傷害人之身體致重傷，處有期徒刑參年貳月。
    事  實
一、丙○○與甲○○原係同居之事實上夫妻，於民國九十三年二
    月二十日結婚成為夫妻，為家庭暴力防治法第三條第二款之
    家庭成員關係。丙○○於九十三年六月二十七日下午與甲○○因工作之事發生口角爭執，同日下午四時三十分許駕車搭
    載甲○○及甲○○之女乙○○返回桃園縣蘆竹鄉○○路○段
    「電通市」社區住處地下室停車場內時，丙○○因先前之衝
    突將甲○○拉下車，甲○○反抗並以指甲抓其手臂，在客觀
    上攻擊他人臉部，可能造成腦部損傷進而造成四肢機能喪失
    等重傷害之可預見結果下，丙○○竟基於傷害甲○○身體之
    犯意，先順勢以右手毆打甲○○臉頰數下，見甲○○衝過來
    ，又揮拳大力毆打其左臉二下，甲○○因不堪毆打而嘔吐昏
    倒，丙○○見狀即將甲○○送往長庚紀念醫院林口分院治療
    ，甲○○因毆打而受有外傷性硬腦膜下出血、肺炎等傷害及
    四肢癱瘓之重傷害。
二、案經桃園縣政府警察局大園分局報請臺灣桃園地方法院檢察
    署檢察官偵查起訴。
　　理  由
一、按被告以外之人於審判外之言詞或書面陳述，除法律有規定
    者外，不得作為證據。又被告以外之人於審判外之陳述，雖
    不符前四條之規定，而經當事人於審判程序同意作為證據，
    法院審酌該言詞陳述或書面陳述作成時之情況，認為適當者
    ，亦得為證據。當事人、代理人或辯護人於法院調查證據時
    ，知有第一百五十九條第一項不得為證據之情形，而未於言
    詞辯論終結前聲明異議者，視為有前項同意。再被告以外之
    人於偵查中向檢察官所為之陳述，除顯有不可信之情況者外
    ，得為證據，刑事訴訟法第一百五十九條第一項、第一百五
    十九條之五第二項、第一百五十九條之一第二項分別定有明
    文。查證人乙○○於警詢所證係審判外之陳述，惟被告及辯
    護人於本院言詞辯論終結前，均未聲明異議，依刑事訴訟法
    第一百五十九條之五第二項規定，自得採為證據。又證人張
    渝恩於偵查中向檢察官所為之陳述，既無顯不可信之情況，
    依刑事訴訟法第一百五十九條之一第二項規定，得為證據，
    核先敘明。
二、訊據被告丙○○迭於警詢、偵查中及本院審理中對於上開事
    實均坦承不諱，並稱：當時因為爭執甲○○過來抓伊，伊就
    伸手揮打臉頰，甲○○又追過來，伊又打甲○○臉頰二下，
    並不知道會造成這麼嚴重之傷害等語，核與目擊證人乙○○
    於警詢及偵查中證述：丙○○以右手毆打伊母親甲○○一巴
    掌，甲○○用手抓丙○○，丙○○又打一巴掌，並抓住其母
    頭髮擬撞牆，但因甲○○反抗而未撞到，當時伊趕緊上樓找
    警衛勸架等語（偵卷第十四頁、第二六頁），大致相符，而
    甲○○送往長庚紀念醫院林口分院救治後，於九十三年七月
    十九日診斷為頭部外傷合併顱內出血、肺炎、呼吸衰竭等傷
    害，於九十三年十月五日除診斷為頭部外傷合併顱內出血、
    肺炎、呼吸衰竭外，甲○○之四肢功能障礙，無法翻身，日
    常生活需他人照顧等情，於九十四年五月三日再診斷為外傷
    性硬腦膜下出血並四肢癱瘓，有長庚紀念醫院林口分院診斷
    證明書三紙及甲○○住院照片二張在卷可資佐證（偵卷第十
    八頁、第十九頁、第三五頁調偵卷第十五頁），甲○○四肢
    受傷程度顯已達到機能毀敗之重傷害程度。按刑法上之加重
    結果犯，以行為人對於加重結果之發生有預見之可能為已足
    。所謂能預見乃指客觀情形而言，與主觀上有無預見之情形
    不同（最高法院五十年臺上字第一○六○號、六十一年臺上
    字第二八九號、四十七年臺上字第九二○號判例意旨參照）
    。而行為人若以普通傷害犯意毆打被害人，致發生重傷結果
    ；且行為人對於加重結果之發生客觀上有預見可能，則應成
    立刑法第二百七十七條條第二項後段傷害致重傷之加重結果
    犯（最高法院五十九年臺上字第一七四六號判例意旨參照）
    ，本件被告雖未持兇器傷害甲○○，惟被告所攻擊之部位均
    為臉部，又於偵查中坦承出手力量很大等情，如持續猛攻他
    人臉部，可能造成腦部損傷進而造成四肢機能喪失之重傷害
    等情，客觀上亦為一般人可得預見，被告出於普通傷害之故
    意，造成甲○○受有外傷性硬腦膜下出血、肺炎等傷害及致
    使甲○○受有四肢癱瘓等客觀上能預見之重傷害結果，自應
    就重傷害之結果負加重結果責任。是被告犯行明確，應依法
    論科。
三、核被告丙○○所為，係犯刑法第二百七十七條第二項後段傷
    害致重傷罪。被告與甲○○原係同居之事實上夫妻，於九十
    三年二月二十日結婚成為夫妻，有被告全戶基本資料在卷可
    參，為家庭暴力防治法第三條第二款之家庭成員關係，本件
    傷害致重傷罪屬同法第二條第二項之家庭暴力罪。爰審酌被
    告與甲○○為夫妻關係僅因細故而傷害甲○○，毆打之部位
    均為甲○○臉部、造成甲○○受有嚴重之傷害，惟念其平日
    素行尚可，犯後坦承犯行態度十分良好並與甲○○之養母鐘
    桂葉達成調解，有嘉義縣竹崎鄉調解委員會調解書可稽等一
    切情狀，量處如主文所示之刑示懲。
四、按犯罪之情狀可憫恕者，得酌量減輕其刑，刑法第五十九條
    定有明文。再按刑法第五十九條之酌量減輕，必於犯罪之情
　　狀確可憫恕者，始有其適用。上訴人對幼齡養女因細故疊次
  　以竹棍重毆，毫不顧惜，以致遍體鱗傷，旋即因傷而死，足
    見惡性甚深，法所不容，殊難認為有可憫恕之餘地，原判決
    遽予維持第一審所為依該條減輕其刑之判決，顯屬用法失當
    ，最高法院四十四年臺上字第四一三號判例著有明文。被告
    辯護人雖以被告事後已與甲○○之養母丁○○達成和解，願
    意照顧甲○○並扶養乙○○，且丁○○、乙○○均向本院提
    出書狀表明願意原諒被告，爰請法院減輕其刑並諭知緩刑等
    語。惟被告所犯第二百七十七條第二項後段傷害致重傷罪，
    係有期徒刑三年以上十年以下之罪，本無法宣告二年以下有
    期徒刑而諭知緩刑，而被告僅因細故而毆打甲○○，並無重
    大情事致被告氣憤難平進而動手毆打甲○○，且造成甲○○
    嚴重之傷害，被告犯罪當時之情狀自難認有何可資憫恕之情
    形，縱被告犯後態度十分良好，並積極與甲○○家屬達成調
    解，甲○○家屬亦表明願原諒被告等情，亦僅係刑法第五十
    七條科刑輕重之參考事由，法院自不能超越法定刑度而為量
    刑，故尚難以被告犯後態度良好而減輕其刑，附此敘明。
據上論斷，應依刑事訴訟法第二百九十九條第一項前段，刑法第
第二百七十七條第二項後段，判決如主文。
本案經檢察官洪景明到庭執行職務。
中　　華　　民　　國　　94　　年　　8 　　月　　26　　日
                  臺灣桃園地方法院刑事第四庭
                      審判長法  官    陳世宗
                            法  官    尹  良
                            法　官　  蘇昭蓉
以上正本證明與原本無異。
如不服本判決，應於送達後10日內，向本院提出上訴狀。
                            書記官　  韓若玉
中　　華　　民　　國　　94　　年　　8 　　月　　26　　日
附錄法條：刑法第二百七十七條
中華民國刑法第277條
(普通傷害罪)
傷害人之身體或健康者，處三年以下有期徒刑、拘役或一千元以
下罰金。
犯前項之罪因而致人於死者，處無期徒刑或七年以上有期徒刑；
致重傷者，處三年以上十年以下有期徒刑。
